【裁判字號】    99,聲判,94
【裁判日期】    991203
【裁判案由】    聲請交付審判
【裁判全文】
臺灣板橋地方法院刑事裁定              99年度聲判字第94號
聲  請  人
即  告訴人  王清春
代  理  人  林彥苹律師
被      告  林芳標
上列聲請人因告訴被告妨害自由等案件，不服臺灣高等法院檢察
署99年度上聲議字第6246號駁回再議之處分（原不起訴處分案號
：臺灣板橋地方法院檢察署99年度偵字第17915 號），聲請交付
審判，本院裁定如下：
    主  文
聲請駁回。
    理  由
一、聲請交付審判意旨略以：聲請人即告訴人王清春與被告林芳
    標間因他案涉訟於臺灣板橋地方法院檢察署，嗣於民國98年
    12 月8日上午9 時許，聲請人於臺灣板橋地方法院檢察署三
    樓欲前往廁所時，被告竟基於妨害自由之犯意，以身體阻擋
    通路之強暴方式，致使聲請人無從進入，而妨害聲請人行使
    權利，被告復另基於公然侮辱之犯意，以「幹你娘」之言語
    辱罵聲請人。後經聲請人對被告提出妨害自由及公然侮辱之
    刑事告訴，聲請人於偵訊時，已表明被告於上揭時地以身體
    阻擋聲請人通行權利，且以「幹你娘」等言語辱罵聲請人時
    ，另有第三人蔡春旺在場，則為釐清事實，自有傳訊證人蔡
    春旺以釐清當時事發經過之必要。再聲請人既已陳述當時另
    有他人在場，則探求聲請人之真意，自係寓有聲請傳訊該人
    之意，僅因聲請人本身不諳法律，無法明確表達傳訊證人之
    意，然不論如何皆不應僅以聲請人於偵查中未請求傳訊蔡春
    旺，即可認本件偵查程序中調查證據已然完備。詎臺灣板橋
    地方法院檢察署及臺灣高等法院檢察署檢察官均未傳訊證人
    蔡春旺，即以本案積極事證僅有告訴人之單一指述為論據，
    而先後以99年度偵字第17915 號對被告為不起訴處分及以99
    年度上聲議字第6246號處分書駁回聲請人所提再議之聲請，
    顯均有不利於被告之事證未經調查之疏失。另審諸刑法第
    304 條強制罪之構成要件，僅須以強暴、脅迫妨害他人行使
    權利即已該當，並無時間長短之限制，前開不起訴處分書所
    執「縱如告訴人所述，以身體阻擋告訴人如廁通路，因時間
    尚屬短暫，客觀上尚難僅以被告上揭行為，即驟認被告有何
    妨害告訴人行使權利之犯嫌，被告所為尚與刑法第304 條構
    成要件有間。」等理由，顯係增加法律所無之要件，其適用
    法律亦有違誤。為此聲請將本案交付審判等語。
二、按告訴人不服上級法院檢察署檢察長或檢察總長認再議為無
    理由而駁回之處分者，得於接受處分書後10日內委任律師提
    出理由狀，向該管第一審法院聲請交付審判；法院認為交付
    審判之聲請不合法或無理由者，應駁回之。法院為駁回或准
    予交付審判之裁定前，得為必要之調查，刑事訴訟法第258
    條之1 第1 項、第258 條之3 第2 項前段、第3 項分別定有
    明文。又交付審判係對於檢察官不起訴或緩起訴裁量權制衡
    之一種外部監督機制，法院僅就檢察官所為不起訴或緩起訴
    之處分是否正確加以審查，以防止檢察機關濫權，依此立法
    精神，法院就聲請交付審判案件之審查，所謂「得為必要之
    調查」，其調查證據之範圍，自應以偵查中曾顯現之證據為
    限，不可就告訴人新提出之證據再為調查，亦不可蒐集偵查
    卷外之證據，否則將與刑事訴訟法第260 條再行起訴之規定
    混淆不清（法院辦理刑事訴訟案件應行注意事項第134 項中
    段規定、臺灣高等法院暨所屬法院93年法律座談會刑事類第
    28號提案及95年法律座談會刑事類提案第39號研討意見參照
    ）。復以法院裁定交付審判，即如同檢察官提起公訴使案件
    進入審判程序，是法院裁定交付審判之前提，必須偵查卷內
    所存證據或法院依刑事訴訟法第258 條之3 第3 項為必要之
    調查後，確已符合同法第251 條第1 項規定「足認被告有犯
    罪嫌疑」之檢察官應提起公訴之情形，始得准許，倘若調查
    結果尚未跨越起訴門檻，亦不足以動搖原事實之認定及處分
    之決定者，均不得率予交付審判。
三、第按犯罪事實應依證據認定之，無證據不得認定犯罪事實。
    刑事訴訟法第154 條第2 項亦有明文。而認定不利於被告之
    事實，須依積極證據，苟積極證據不足為不利於被告事實之
    認定時，即應為有利於被告之認定，更不必有何有利之證據
    。至告訴人之告訴，係以使被告受刑事訴追為目的，是其陳
    述是否與事實相符，尤應調查其他證據以資審認，最高法院
    著有30年上字第816 號、52年台上字第1300號判例足供參考
    。
四、本件聲請人告訴被告妨害自由等案件，先經臺灣板橋地方法
    院檢察署檢察官偵查後認罪嫌不足，以99年度偵字第17915
    號為不起訴處分在案；聲請人不服聲請再議，亦經臺灣高等
    法院檢察署以再議無理由，而以99年度上聲議字第6246號處
    分駁回再議，此經本院依職權調取前揭偵查卷證核閱無誤。
    茲聲請人執前開情詞聲請交付審判，經查：
(一)、本案臺灣板橋地方法院檢察署檢察官於偵查時，雖未傳訊證
    人蔡春旺到庭，惟聲請人於偵查中，已先後具狀及當庭陳明
    被告於98年12月8 日上午9 時30分許，在臺灣板橋地方法院
    檢察署三樓廁所門口，與蔡春旺一同阻擋聲請人進入廁所，
    被告並辱罵聲請人「幹妳娘」，當時蔡春旺亦同在現場等情
    （見99年度他字第1554號偵查卷第4 頁、第11頁），足見蔡
    春旺係於偵查中即顯現之證據，揆諸前揭說明，本院於駁回
    或准許本件交付審判之聲請前，自得傳訊證人蔡春旺為必要
    之調查，合先說明。
(二)、被告於偵查中固坦承其曾因另案聲請人告訴其毀損案件，於
    上開時間前往臺灣板橋地方法院檢察署偵查大樓應訊，惟堅
    詞否認有何以身體阻擋聲請人進入廁所之強制犯行或以三字
    經辱罵聲請人之情事。而證人蔡春旺於本院調查時，業到庭
    具結證稱：伊於98年12月8 日上午，曾前往臺灣板橋地方法
    院檢察署偵查大樓三樓開偵查庭，係去開聲請人告伊及被告
    恐嚇之案件。當天被告先到，在廁所裡，伊也要去上廁所，
    伊與被告在裡面相遇，伊等要出來之時，剛好在廁所門口遇
    到聲請人，伊等只有跟聲請人點頭打招呼，伊等沒有說話，
    亦未阻攔聲請人，伊並未聽聞被告有罵聲請人三字經。後來
    聲請人在當次開庭時就跟檢察官說伊與被告在廁所不知道說
    什麼話要傷害他等語明確（見本院99年11月30日訊問筆錄）
    ，足徵被告前揭辯解，並非無據。又聲請人於本案之前，已
    對被告提出另案刑事毀損告訴，此有臺灣板橋地方法院檢察
    署檢察官99年度偵續字第254 號不起訴處分書在卷為憑，足
    見聲請人與被告間非無嫌隙，聲請人於本案對被告所為指述
    ，有無偏頗誇大之嫌，尤應審慎衡酌。而遍觀全卷，本案除
    聲請人即告訴人之單一指述外，並無監視器錄影畫面或其他
    任何積極證據足佐其所述與事實相符，本件自難僅以聲請人
    之片面指述，遽認被告有強制及公然侮辱之犯嫌。
五、綜前所述，原偵查及再議機關雖未傳訊證人蔡春旺，惟經本
    院調查結果，證人蔡春旺所為證言，反適徵被告之辯解足資
    採信，對於原處分之認定，則不生任何影響。原偵查、再議
    機關以無積極事證足資證明被告有強制及公然侮辱犯行，而
    先後為不起訴處分及再議駁回處分，並無違誤。聲請人徒執
    前詞，指摘不起訴及駁回再議聲請處分為不當，聲請交付審
    判，為無理由，應予駁回。
六、依刑事訴訟法第258 條之3 第2 項前段，裁定如主文。
中    華    民    國    99    年    12    月    3     日
                  刑事第十九庭  審判長法  官  許炎灶
                                      法  官  廖怡貞
                                      法  官  吳佳穎
以上正本證明與原本無異
本裁定不得抗告
                                      書記官  黃炎煌
中    華    民    國    99    年    12    月    3     日

司法院資訊處製作；財團法人民間司法改革基金會備份。
